【裁判字號】    98,聲,5099
【裁判日期】    981022
【裁判案由】    聲請宣告沒收違禁物
【裁判全文】
臺灣板橋地方法院刑事裁定              98年度聲字第5099號
聲  請  人  臺灣板橋地方法院檢察署檢察官
被      告  乙○○
上聲請人因違禁物案件，聲請單獨宣告沒收（98年度聲沒字第
甲○○ 號、97年度戒毒偵字第432 號），本院裁定如下：
    主  文
扣案如附表編號3 所示第2 級毒品安非他命參包（淨重貳點柒公
克）沒收銷燬之。
其餘聲請（即如附表編號1 、2 、4 之記載）均駁回。
    事實及理由
一、本件聲請以：臺北市政府警察局移送被告乙○○涉嫌施用毒
    品案件（臺灣板橋地方法院檢察署97年度毒偵字第469 號）
    ，扣得安非他命1 包（淨重1 公克）；臺北縣政府警察局移
    送被告乙○○涉嫌施用毒品案件（該署96年度毒偵字第466
    號；本院另按：聲請書誤載為如上同一警局），扣得海洛因
    1 包（毛重1.8 公克）；又臺北市政府警察局大安分局移送
    被告乙○○涉嫌施用毒品案件（該署95年度偵字第27697 號
    ），扣得海洛因5 包（淨重3.1 公克）、安非他命3 包（2.
    7 公克），前揭案件皆已偵結，然並未起訴，爰依毒品危害
    防制條例第18條第1 項前段、刑法第40條第2 項等規定，請
    求單獨宣告沒收銷燬等意旨前來。
二、按違禁物不問屬於犯罪行為人與否，應宣告沒收，並得單獨
    宣告沒收，刑法第38條第1 項第1 款、第2 項及刑法第40條
    第2 項分別有所規定；至所謂「違禁物」，係指法令禁止持
    有之物。又按海洛因係毒品危害防制條例第2 條第2 項第1
    款所定之第1 級毒品，安非他命、甲基安非他命則均係同上
    條項第2 款所定之第2 級毒品；而查獲之毒品，不問屬於犯
    人與否，均應沒收銷燬之，毒品危害防制條例第18條第1 項
    前段亦定有明文，合先敘明。
三、經查：
(一)、被告乙○○有於民國（下同）95年10月25日22時50分許，在
    臺北市○○○路與市○○道口，經臺北市政府警察局刑事警
    察大隊員警查獲，並自其當時穿著長褲右側口袋處扣得第2
    級毒品甲基安非他命1 包（驗餘淨重0.96公克；如後附表編
    號1 所示），因而查悉其涉犯施用第2 級毒品罪嫌，移請臺
    灣士林地方法院檢察署檢察官以95年度偵字第13649 號、95
    年度毒偵字第2237號偵查後，函請臺灣高等法院檢察署移轉
    臺灣臺北地方法院檢察署檢察官以96年度毒偵字第178 號案
    件偵辦後，函請臺灣高等法院檢察署移轉臺灣板橋地方法院
    檢察署以96年度毒偵字第1093號偵辦；另，同一案件續為臺
    灣士林地方法院檢察署檢察官以96年度毒偵字第490 號、第
    721 號、第2511號偵查結果，亦函請臺灣高等法院檢察署移
    轉臺灣板橋地方法院檢察署檢察官以97年度毒偵字第469 號
    一案件偵查辦理，為該署檢察官認定應與被告經施以觀察、
    勒戒，認有繼續施用毒品之傾向，而為本院以96年9 月5 日
    96年度毒聲字第1883號施以強制戒治之處遇程序，併同執行
    之（至被告乙○○所受觀察、勒戒與強制戒治之情形，詳如
    下列(四)所述）。
(二)、又被告於95年11月24日22時許，在臺北縣板橋市○○街52號
    4 樓處所，經臺北市政府警察局大安分局員警查獲，並自被
    告身上與前開處所之餐廳櫥櫃擺放茶葉罐內等處，共查扣得
    第1 級毒品海洛因5 包（驗後合計淨重2.99公克；如後附表
    編號2 所示）與第2 級毒品安非他命3 包（淨重2.7 公克；
    如後附表編號3 所示），而循線查悉其涉犯施用第2 級毒品
    罪嫌，經移請臺灣板橋地方法院檢察署以95年度偵字第2769
    7 號、96年度毒偵字第466 號偵查辦理。
(三)、再，被告於96年1 月3 日19時30分許，在臺北縣板橋市○○
    街52號4 樓處所，經臺北縣政府警察局員警查獲其涉犯施用
    第2 級毒品之行為，復扣得其持有第1 級毒品海洛因1 包（
    驗餘淨重1.65公克；如後附表編號4 所示），嗣經原查獲警
    察機關移請臺灣板橋地方法院以96年度毒偵字第466 號偵查
    辦理。
(四)、承上，被告為警先後查獲前開涉犯施用第2 級毒品之案件，
    經依本院96年3 月27日96年度毒聲字第621 號裁定送勒戒處
    所觀察、勒戒結果，認有繼續施用毒品之傾向，復據本院以
    96年9 月5 日96年度毒聲字第1883號令入戒治處所施以強制
    戒治，嗣為該署檢察官於97年8 月19日以97年度戒毒偵字第
    432 號處分不起訴確定。前揭情節，有聲請人提出如上各偵
    查案全部卷證暨不起訴處分書、本院裁定書等在卷可為憑稽
    ，且有本院查得被告乙○○最近之臺灣高等法院被告前案紀
    錄表1 件附卷可考，堪信為真實。
(五)、聲請人所稱扣案之第2 級毒品安非他命3 包（淨重2.7 公克
    ，如後附表編號3 ），確係毒品危害防制條例第2 條第2 項
    第2 款所定之第2 級毒品，且核與如上被告乙○○因犯施用
    第2 級毒品罪，經施以觀察、勒戒暨強制戒治，嗣由該管檢
    察官處分不起訴確定之事實，同屬必要關連，而為該不起訴
    處分書確定效力所及；上述扣案物，復未查有應供為其他犯
    嫌所涉刑案之重要關連事證之用，或已於其他刑案中宣告沒
    收銷燬並確定等情形。準此，聲請人請求宣告沒收銷燬之標
    的仍屬存在，尚未滅失，即應於本案中依法處理，是就此部
    分所為請求，核無不合，應予准許。
(六)、繼查，臺北市政府警察局刑事警察大隊員警於95年10月25日
    22時50分許，在臺北市○○○路與市○○道口，查獲被告乙
    ○○涉有施用第2 級毒品罪嫌，並扣得其持有第2 級毒品甲
    基安非他命1 包（驗餘淨重0.96公克，如後附表編號1 ）之
    事實，而前述扣案物，復因另案被告黃俊偉涉犯販賣第2 級
    毒品罪嫌，經臺灣士林地方法院以96年度訴字第313 號一案
    審理中，供為其他被告黃俊偉所犯刑案之重要關連事證之用
    ，且據臺灣士林地方法院以96年8 月24日96年度訴字第313
    號第一審刑事判決，判處另案被告黃俊偉犯販賣第2 級毒品
    罪，並就前開扣案物件，依法宣告沒收銷燬之；嗣另案被告
    黃俊偉不服提起上訴，先後為臺灣高等法院以96年12月7 日
    96年度上訴字第4213號、最高法院於97年3 月21日以97年度
    台上字第1223號，均判決駁回其上訴而確定，此據本院查得
    前述各案之判決書在卷可稽。是聲請人所指扣案之第2 級毒
    品甲基安非他命1 包（驗餘淨重0.96公克），業據前揭確定
    判決宣告沒收銷燬之，已無庸再於本案中重行處理，是此一
    部分之請求，尚難准許。
(七)、聲請意旨所陳臺北市政府警察局大安分局移送被告乙○○涉
    嫌施用毒品案，扣得海洛因5 包之部分（臺灣板橋地方法院
    檢察署95年度偵字第27697 號）：
    (1)、按法院受理檢察官之聲請單獨宣告沒收違禁物時，固然
        僅應就聲請人所聲請之物品是否為違禁物加以判斷，至
        於該違禁物是否作其他證明所用，並非受理聲請之法院
        於裁定准否宣告沒收所應斟酌之事項；然而，被告如意
        圖供自己施用，單純持有毒品，繼以施用，則其持有之
        低度行為，當然為高度之施用行為所吸收，不另論以持
        有毒品罪，如因施用毒品經施以觀察、勒戒或強制戒治
        ，除該觀察、勒戒或強制戒治前單純持有毒品部分為其
        所吸收而不另論罪外，倘若於施用毒品而施以觀察、勒
        戒或強制戒治後，業經檢察官作出不起訴處分確定者，
        於該不起訴處分作成前所為之施用毒品及單純持有毒品
        行為，自亦為前揭不起訴處分之確定效力所及，不得再
        行起訴。惟如被告單純持有毒品之犯罪事實，並非為該
        不起訴處分之確定效力所及，復未經檢察官起訴或不起
        訴處分，自仍未偵查終結，應由檢察官續行偵查，至扣
        案毒品在偵查或審判中，猶有作為認定被告刑事案件中
        之證據所必要者，即不宜在未偵查終結或判決前准許檢
        察官聲請單獨沒收（臺灣高等法院96年度抗字第122 號
        裁定意旨參照）。
    (2)、查被告乙○○有於95年11月24日22時許，在臺北縣板橋
        市○○街52號4 樓處所，經臺北市政府警察局大安分局
        員警查獲，並自被告身上查扣得第1 級毒品海洛因5 包
        （驗後合計淨重2.99公克，如後附表編號2 所示）之事
        實，固無疑義，然而，其於如上時、地為警查獲後，迭
        於警詢及內勤檢察官偵查訊問中，均矢口否認有何施用
        第1級毒品海洛因犯行（參臺灣板橋地方法院檢察署95
        年度偵字第27697 號卷第10頁、第48頁）。又被告就前
        述扣案物之來源，警詢中先供以：伊不知道何人所有，
        伊是在警方查獲當日19時20分許，在伊現住之臺北縣板
        橋市○○街52號4 樓處所之餐廳餐桌上發現，伊當時是
        要將該物品拿去丟掉等語（參同上偵查卷第10頁）；嗣
        至內勤檢察官偵訊時，則陳以：在伊身上蒐得的毒品是
        因為早晨起來看到桌上有這些東西，伊想說可能是伊朋
        友留下，伊後來出門想要買電話卡，警察就進來等情詞
        （參同上偵查卷第48頁）。再，佐以被告乙○○於95年
        11月24日22時許為警查獲，並採集其尿液檢體（檢體編
        號：017035，參同上偵查卷第54頁所附臺北市政府警察
        局大安分局偵辦毒品案件尿液檢體委驗單）送驗結果，
        係呈現安非他命類陽性反應，有台灣尖端先進生技醫藥
        股份有限公司95年12月13日濫用藥物檢驗報告1 紙在卷
        為憑（尿液檢體編號：017035號，參同上偵查卷第55頁
        ），而依前開檢驗報告所示，其上載明該尿液檢體經檢
        驗結果，呈現安非他命類陽性反應、鴉片類陰性反應之
        判定事項。繼之，徵諸聲請人所提97年度戒毒偵字第73
        2 號不起訴處分書內容，並衡酌首開被告經依本院所為
        各裁定，先後施以觀察、勒戒與強制戒治之處遇程序等
        全情以觀，上述97年度戒毒偵字第732 號不起訴處分內
        容，係對於被告乙○○涉犯施用第2 級毒品之犯罪事實
        所為【本院按：該不起訴處分書理由欄二，有誤載被告
        姓名為「張德旺」，並誤繕本院裁定送勒戒處所觀察、
        勒戒之承辦案號為「96年度毒聲字第466 號」等情事，
        均附此敘明】；另就被告旨述為警查扣得第1 級毒品海
        洛因5 包（驗後合計淨重2.99公克）一節，則全然未見
        其說明意旨。是據上述，被告於95年11月24日22時許為
        警查獲並扣得有第1 級毒品海洛因5 包（驗後合計淨重
        2.99公克）之事實，雖屬明確，惟被告如上行為，仍非
        該管檢察官以97年度戒毒偵字第732 號作出之不起訴處
        分確定效力所及；至此部分之事實有無涉犯其他刑事罪
        責，自有待該管檢察官另為妥適處理。職此，本件請求
        就如上扣案之第1 級毒品海洛因5 包（驗後合計淨重
        2.99公克）單獨宣告沒收銷燬，容有未洽，歉難准許。
(八)、第次，臺北縣政府警察局員警於96年1 月3 日19時30分許，
    在臺北縣板橋市○○街52號4 樓處所，有查獲被告乙○○並
    扣得第1 級毒品海洛因1 包（驗餘淨重1.65公克，如後附表
    編號4 所示），而前述警察機關依查察所得事證，認定被告
    乙○○另涉犯持有第1 級毒品罪嫌；案經移請臺灣板橋地方
    法院檢察署檢察官以97年度偵字第7411號偵查後，向本院提
    起公訴，為本院以96年6 月25日96年度簡字第3749號判處其
    罪刑，且就如上扣案物件宣告沒收銷燬之，96年8 月13日確
    定，亦有本院查得該案判決書、聲請簡易判決處刑書與被告
    前案紀錄表等可憑。是聲請人所指扣案之第1 級毒品海洛因
    1 包（驗餘淨重1.65公克），業據前揭確定判決宣告沒收銷
    燬之，亦無庸再於本案中重行處理，是此一部分之請求，仍
    難准許。
(九)、綜據前論，聲請人於本案中，就首開查扣物件（詳如後附表
    所載）請求宣告沒收銷燬之辦理情形，本院審核結果，因認
    其中如附表編號3 所示之第2 級毒品安非他命3 包（淨重2.
    7 公克）應予宣告沒收銷燬之，其餘聲請則予駁回。
四、依刑事訴訟法第220 條，毒品危害防制條例第18條第1 項，
    刑法第40條第2 項，裁定如主文。
中    華    民    國    98    年    10    月    22    日
                        刑事第5 庭法  官  黎錦福
上列正本證明與原本無異。
如不服本裁定，應於裁定送達後5 日內敘明抗告理由，向本院提
出抗告狀。
                                  書記官  蔡麗春
中    華    民    國    98    年    10    月    22    日
附表：
┌──┬──────┬─────┬────────┬───────────┬──────┐
│編號│扣案物品名稱│數      量│ 鑑  驗  情  形 │ 查獲時、地與案件偵審 │本案宣告沒收│
│    │            │          │ 與  文  書     │ 辦    理    情    形 │銷燬辦理情形│
├──┼──────┼─────┼────────┼───────────┼──────┤
│1   │第2 級毒品  │1 包      │(一)經以氣相層析/ │被告乙○○於95年10月25│聲請駁回。  │
│    │甲基安非他命│（驗餘淨重│  質譜分析法檢驗│日22時50分許，在臺北市│            │
│    │            │0.96公克）│  結果，檢出第2 │環河北路與市○○道口，│            │
│    │            │          │  級毒品甲基安非│經臺北市政府警察局刑事│            │
│    │            │          │  他命成分。    │警察大隊員警查獲，並自│            │
│    │            │          │(二)臺北市政府警察│其當時穿著長褲右側口袋│            │
│    │            │          │  局96年1 月17日│處扣得左列物品。      │            │
│    │            │          │  北市鑑毒字第  ├───────────┤            │
│    │            │          │  826 號鑑驗通知│被告乙○○於如上時、地│            │
│    │            │          │  書（參臺灣士林│為警查獲其涉有施用第2 │            │
│    │            │          │  地方法院檢察署│級毒品之罪嫌，經移請該│            │
│    │            │          │  95年度偵字第13│管檢察官偵查辦理，嗣施│            │
│    │            │          │  649 號卷，第41│以觀察、勒戒暨強制戒治│            │
│    │            │          │  頁）。        │之處遇程序，而為臺灣板│            │
│    │            │          │                │橋地方法院檢察署檢察官│            │
│    │            │          │                │以97年8 月19日97年度戒│            │
│    │            │          │                │毒偵字第432 號處分不起│            │
│    │            │          │                │訴確定。              │            │
│    │            │          │                ├───────────┤            │
│    │            │          │                │被告乙○○於如上時、地│            │
│    │            │          │                │為警查獲持有第2 級毒品│            │
│    │            │          │                │甲基安非他命1 包（驗餘│            │
│    │            │          │                │淨重0.96公克），復於另│            │
│    │            │          │                │案被告黃俊偉所犯販賣第│            │
│    │            │          │                │2 級毒品罪嫌，而為臺灣│            │
│    │            │          │                │士林地方法院以96年度訴│            │
│    │            │          │                │字第313 號刑事案件審理│            │
│    │            │          │                │中，供為該案重要關連事│            │
│    │            │          │                │證之用，並經臺灣士林地│            │
│    │            │          │                │方法院於96年8 月24日同│            │
│    │            │          │                │上案號之第一審判決，就│            │
│    │            │          │                │左列查扣之第2 級毒品甲│            │
│    │            │          │                │基安非他命1 包作出應予│            │
│    │            │          │                │沒收銷燬之宣告；嗣另案│            │
│    │            │          │                │被告黃俊偉不服提起上訴│            │
│    │            │          │                │，先後經臺灣高等法院以│            │
│    │            │          │                │96年12月7 日96年度上訴│            │
│    │            │          │                │字第4213號、最高法院以│            │
│    │            │          │                │97年3 月21日97年度台上│            │
│    │            │          │                │字第1223號，判決駁回其│            │
│    │            │          │                │上訴確定。            │            │
├──┼──────┼─────┼────────┼───────────┼──────┤
│2   │第1 級毒品  │5 包      │(一)經以化學呈色法│被告乙○○於95年11月24│聲請駁回。  │
│    │海洛因      │（驗後合計│  、氣相層析質譜│日22時許，在臺北縣板橋│            │
│    │            │淨重2.99公│  儀分析法檢驗結│市○○街52號4 樓處所，│            │
│    │            │克）      │  果，含第1 級毒│經臺北市政府警察局大安│            │
│    │            │          │  品海洛因成分。│分局員警查獲，並在被告│            │
│    │            │          │(二)法務部調查局96│身上扣得左列物品。    │            │
│    │            │          │  年3 月10日調科├───────────┤            │
│    │            │          │  壹字第09623020│被告乙○○於如上時、地│            │
│    │            │          │  580 號鑑定通知│為警查獲其持有第1 級毒│            │
│    │            │          │  書（參臺灣板橋│品海洛因5 包一節，核與│            │
│    │            │          │  地方法院檢察署│其所犯施用第2 級毒品罪│            │
│    │            │          │  96年度毒偵字第│，經施以觀察、勒戒暨強│            │
│    │            │          │  466 號卷，第77│制戒治之處遇程序，而為│            │
│    │            │          │  頁）。        │臺灣板橋地方法院檢察署│            │
│    │            │          │                │檢察官以97年8 月19日97│            │
│    │            │          │                │年度戒毒偵字第432 號處│            │
│    │            │          │                │分不起訴確定之犯罪事實│            │
│    │            │          │                │，兩者並無關涉，復未據│            │
│    │            │          │                │前揭不起訴處分書說明其│            │
│    │            │          │                │意旨，即非該不起訴處分│            │
│    │            │          │                │書確定效力所及範圍。  │            │
├──┼──────┼─────┼────────┼───────────┼──────┤
│3   │第2 級毒品  │3包       │(一)經查獲之臺北市│被告乙○○於95年11月24│應依毒品危害│
│    │安非他命    │（淨重2.7 │  政府警察局大安│日22時許，在臺北縣板橋│防制條例第18│
│    │            │公克）    │  分局員警依聯勤│市○○街52號4 樓處所，│條第1 項、刑│
│    │            │          │  二０四廠製造之│經臺北市政府警察局大安│法第40條第2 │
│    │            │          │  煙毒品檢驗Ａ包│分局員警查獲，並在被告│項，宣告沒收│
│    │            │          │  試劑初步檢驗結│身上與前開處所之餐廳櫥│銷燬之。    │
│    │            │          │  果，呈安非他命│櫃茶葉罐內等處，扣得左│            │
│    │            │          │  反應。        │列物品。              │            │
│    │            │          │(二)95年11月24日臺├───────────┤            │
│    │            │          │  北市政府警察局│被告乙○○為警查獲涉犯│            │
│    │            │          │  大安分局查獲涉│施用第2 級毒品罪嫌，經│            │
│    │            │          │  嫌毒品危害防制│移請該管檢察官偵查辦理│            │
│    │            │          │  條例案毒品初步│，嗣施以觀察、勒戒暨強│            │
│    │            │          │  鑑驗報告單、相│制戒治之處遇程序，而為│            │
│    │            │          │  片（參臺灣板橋│臺灣板橋地方法院檢察署│            │
│    │            │          │  地方法院檢察署│檢察官以97年8 月19日97│            │
│    │            │          │  95年度偵字第27│年度戒毒偵字第432 號處│            │
│    │            │          │  697 號卷，第31│分不起訴確定。        │            │
│    │            │          │  頁、第33頁）。│                      │            │
├──┼──────┼─────┼────────┼───────────┼──────┤
│4   │第1 級毒品  │1 包      │(一)經以化學呈色法│被告乙○○於96年1月3日│聲請駁回。  │
│    │海洛因      │（驗餘淨重│  、氣相層析質譜│19時30分許，在臺北縣板│            │
│    │            │1.65公克）│  儀分析法檢驗結│橋市○○街52號4 樓處所│            │
│    │            │          │  果，含第1 級毒│，經臺北縣政府警察局員│            │
│    │            │          │  品海洛因成分。│警查獲，並在被告身上扣│            │
│    │            │          │(二)法務部調查局96│得左列物品。          │            │
│    │            │          │  年1 月27日調科├───────────┤            │
│    │            │          │  壹字第09623007│被告於如上時、地為警查│            │
│    │            │          │  630 號鑑定通知│獲且扣得左列第1 級毒品│            │
│    │            │          │  書（參臺灣板橋│海洛因1 包，而涉犯持有│            │
│    │            │          │  地方法院檢察署│第1 級毒品罪嫌，業經臺│            │
│    │            │          │  96年度毒偵字第│灣板橋地方法院檢察署檢│            │
│    │            │          │  466 號卷，第62│察官以96年度偵字第7411│            │
│    │            │          │  頁）。        │號偵查後提起公訴，為本│            │
│    │            │          │                │院以96年6 月25日96年度│            │
│    │            │          │                │簡字第3749號刑事簡易判│            │
│    │            │          │                │決判處其罪刑，且就左列│            │
│    │            │          │                │扣案之第1 級毒品海洛因│            │
│    │            │          │                │1包宣告沒收銷燬之，上 │            │
│    │            │          │                │案於96年8 月13日確定。│            │
└──┴──────┴─────┴────────┴───────────┴──────┘


司法院資訊處製作；財團法人民間司法改革基金會備份。
